【裁判字號】    99,訴,665
【裁判日期】    990331
【裁判案由】    毒品危害防制條例
【裁判全文】
臺灣板橋地方法院刑事判決               99年度訴字第665號
公  訴  人  臺灣板橋地方法院檢察署檢察官
被      告  甲○○
上列被告因違反毒品危害防制條例案件，經檢察官提起公訴（99
年度毒偵字第110 號），因被告於本院準備程序中就被訴事實為
有罪之陳述，經合議庭評議後，裁定由受命法官獨任進行簡式審
判程式，判決如下：
    主  文
甲○○施用第一級毒品，累犯，處有期徒刑捌月，扣案第一級毒
品海洛因壹小包（驗餘淨重零點壹柒玖公克及含微量海洛因之包
裝袋壹個）沒收銷燬。
    事  實
一、甲○○(1)前曾於民國92年間，因施用毒品案件，經本院以92
    年度毒聲字第3427號裁定送觀察、勒戒後，因認無繼續施用
    毒品之傾向，於92年11月24日執行完畢釋放出所，並經臺灣
    板橋地方法院檢察署檢察官以92年度毒偵字第3580號為不起
    訴處分確定；(2)於94年間，因違反職役職責及竊盜案件，經
    國防部南部地方軍事法院以94年度和審字第110 號分別判處
    有期徒刑1 年、7 月，應執行有期徒刑1 年4 月確定；(3)於
    94年間，因施用毒品案件，經臺灣臺南地方法院以94年度訴
    字第1055號判處有期徒刑10月確定，上開(2)、(3)之罪嗣經臺
    灣臺南地方法院以94年度聲字第1885號裁定定應執行刑為有
    期徒刑2 年1 月確定，於95年9 月19日假釋出監付保護管束
    ；(4)於假釋期間之95年間，因施用毒品案件，經本院以96年
    度訴字第14號判處有期徒刑11月確定；(5)於96年間，因施用
    毒品案件，經臺灣臺北地方法院以96年度訴字第184 號判處
    有期徒刑7 月確定，嗣經撤銷前案假釋，應執行所餘殘刑有
    期徒刑5 月又24日，且上開(2)竊盜部分及(3)至(5)之罪，經臺
    灣臺北地方法院以96年度聲減字第1051號裁定減刑，並就(2)
    (3)所示之罪更定應執行刑為有期徒刑1 年又15日，(3)(4)所示
    之罪更定應執行刑為有期徒刑8 月，而上開(2)(3)所示之罪於
    減刑後已無庸執行殘刑（執刑期滿日為96年7 月16日），於
    97年1 月15日經臺灣臺北地方法院檢察署檢察官以96年度執
    減更分字第1430號換發指揮書結案（此部分在本案構成累犯
    ）；(6)於96年間，因施用毒品案件，經本院以96年度訴字第
    2020號判處有期徒刑7 月，減為有期徒刑3 月15日確定；(7)
    於96年間，因施用毒品案件，經本院以97年度訴字1100號判
    處有期徒刑1 年2 月，減為有期徒刑7 月，嗣經臺灣高等法
    院以97年度上訴字第2781號駁回上訴確定；(8)於96年間，因
    詐欺案件，經本院以96年度簡字6318號判處有期徒刑3 月，
    減為有期徒刑1 月15日確定，上開(4)至(8)之罪嗣經本院以97
    年度聲字第4071號裁定定應執行刑為有期徒刑1 年7 月確定
    ；(9)於96年間，因竊盜及偽造文書案件，經本院以96年度訴
    字第2946號分別判處有期徒刑3 月、3 月，應執行有期徒刑
    4 月確定；(10)再於96年間，因施用毒品案件，經本院以97年
    度訴字第328 號判處有期徒刑7 月確定，上開(9)、(10)之罪嗣
    經本院以97年度聲字第4072號裁定定應執行刑為有期徒刑10
    月確定，上開(4)至(8)之罪所定應執行刑與(9)、(10)之罪所定應
    執行刑接續執行，於98年5 月27日縮短刑期假釋出監，其於
    假釋期間另犯竊盜案件，經撤銷假釋而應執行殘刑有期徒刑
    3 月又26日。詎竟仍未戒除毒癮，仍基於施用第一級毒品之
    犯意，於98年12月11日晚上7 時30分許，在臺北縣五股鄉○
    ○街151 號之友人住處，施用第一級毒品海洛因1 次。嗣於
    同年12月12日下午4 時40分許，在臺北縣中和市○○路111
    巷16號前，為警查獲，並扣得海洛因1 小包（淨重0.1810公
    克，取樣0.00 20 公克鑑定用罄，驗餘淨重0.1790公克），
    且經採集其尿液送驗呈海洛因代謝物嗎啡類陽性反應，始查
    悉上情。
二、案經臺北縣政府警察局中和第二分局報請臺灣板橋地方法院
    檢察署檢察官偵查起訴。
    理  由
一、按除被告所犯為死刑、無期徒刑、最輕本刑為三年以上有期
    徒刑之罪或高等法院管轄第一審案件者外，於第一次審判期
    日前之準備程序進行中，被告先就被訴事實為有罪之陳述時
    ，審判長得告知被告簡式審判程序之旨，並聽取當事人、代
    理人、辯護人及輔佐人之意見後，裁定進行簡式審判程序，
    刑事訴訟法第273 條之1 第1 項定有明文。經核本件被告甲
    ○○所犯係死刑、無期徒刑、最輕本刑為三年以上有期徒刑
    以外之罪，其於準備程序中就被訴之事實為有罪陳述，經法
    官告知簡式審判程序之旨，並聽取公訴人、被告之意見後，
    本院爰依首揭規定，合議裁定由受命法官獨任進行簡式審判
    程序，合先敘明。
二、上開犯罪事實，業據被告甲○○於本院準備程序及審理中自
    白不諱，並有為警查獲之第一級毒品海洛因1 小包（淨重0.
    1810公克，取樣0.0020公克鑑定用罄，驗餘淨重0.1790公克
    ）扣案可證，復有扣案之第一級毒品海洛因之照片5 張附卷
    可參。又被告經警查獲後，於98年12月12日，在臺北縣政府
    警察局中和第二分局所採尿液，台灣檢驗科技股份有限公司
    以酵素免疫分析法初驗及氣相層析質譜儀複驗，均呈鴉片類
    陽性反應，此有台灣檢驗科技股份有限公司濫用藥物尿液檢
    驗報告1 紙在卷可稽。再者，上開扣案之白色粉末1 小包（
    淨重0.1810公克，取樣0.0020公克鑑定用罄，驗餘淨重0.17
    90公克），經送請交通部民用航空局航空醫務中心鑑定結果
    ，該白色粉末1 小包含第一級毒品海洛因成分，亦有交通部
    民用航空局航空醫務中心鑑定書1 紙在卷可按。綜上所述，
    足認被告自白與事實相符，本件事證明確，被告犯行，洵堪
    認定。
三、按觀察、勒戒或強制戒治執行完畢釋放後，5 年內再犯施用
    第一、二級毒品之罪者，檢察官應依法追訴，毒品危害防制
    條例第23條第2 項定有明文。本案被告僅接受觀察勒戒1 次
    ，其本案犯罪時間距離該次觀察勒戒執行完畢日（即92年11
    月24日）雖已逾5 年，惟按「施用第一、二級毒品為犯罪行
    為，毒品危害防制條例第10條第1 項及第2 項各定有處罰明
    文。故施用該毒品者，依前揭規定本應科以刑罰，惟基於施
    用毒品之人，兼有病患屬性，乃於刑事政策上對合於一定條
    件之施用者，依同條例第20條、第23條之規定，施以觀察、
    勒戒及強制戒治之治療，期以保安處分替代刑罰，戒斷其身
    、心癮。嗣因其程序過於繁雜，上揭條例於92年7 月9 日修
    正公布，自93年1 月9 日施行，將該第20條、第23條之保安
    處分程序，單純區分為『初犯』、『5 年內再犯』及『5 年
    後再犯』3 種；依其立法理由之說明：『初犯』，經觀察、
    勒戒或強制戒治後，應為不起訴處分或不付審理之裁定；經
    觀察、勒戒或強制戒治執行完畢釋放後，『5 年內再犯』者
    ，因其再犯率甚高，原實施之觀察、勒戒及強制戒治既已無
    法收其實效，爰依法追訴或裁定交付審理。至於經觀察、勒
    戒或強制戒治執行完畢釋放後，『5 年後再犯』者，前所實
    施之觀察、勒戒或強制戒治已足以遮斷其施用毒品之毒癮，
    為期自新及協助其斷除毒癮，仍適用『初犯』規定，先經觀
    察、勒戒或強制戒治之程序。從而依修正後之規定，僅限於
    『初犯』及『5 年後再犯』二種情形，始應先經觀察、勒戒
    或強制戒治程序，不能逕行起訴，亦即設為施用毒品罪起訴
    條件之限制。但倘被告於5 年內已再犯，經依法再為保安處
    分或追訴處罰者，縱其第3 次（或第3 次以上）施用毒品之
    時間，在初犯之保安處分執行完畢釋放5 年以後，即非屬『
    5 年後再犯』之情形，且因前有『5 年內再犯』情形，顯見
    其再犯率甚高，原實施之保安處分無法收其實效，毋庸仍予
    寬典處遇，而應依該條例第10條逕予刑罰制裁。至於第3 次
    （或第3 次以上）施用毒品之時間，是否宜有期間限制？以
    多久為適宜？則分屬刑事政策、專門醫學之範圍，非審判機
    關所能決定，有待循立法途徑解決（修正前肅清煙毒條例第
    9 條第7 項規定施用毒品斷癮後，三犯者，處死刑或無期徒
    刑，即本此旨），此為本院最新之統一見解」（最高法院98
    年度台非字第128 號判決參照）。查被告於92年11月24日之
    觀察勒戒執行完畢後之94年間，因施用毒品案件，經臺灣臺
    南地方法院以94年度訴字第1055號判處有期徒刑10月確定，
    於95年間，因施用毒品案件，經本院以96年度訴字第14號判
    處有期徒刑11月確定，於96年間，因施用毒品案件，經臺灣
    臺北地方法院以96年度訴字第184 號判處有期徒刑7 月確定
    ，另因施用毒品案件，經本院以96年度訴字第2020號判處有
    期徒刑7 月，減為有期徒刑3 月15日確定，復因施用毒品案
    件，經本院以97年度訴字1100號判處有期徒刑1 年2 月，減
    為有期徒刑7 月，嗣經臺灣高等法院以97年度上訴字第2781
    號駁回上訴確定，再因施用毒品案件，經本院以97年度訴字
    第328 號判處有期徒刑7 月確定，有臺灣高等法院被告前案
    紀錄表附卷足參，其既已於觀察勒戒執行完畢釋放後5 年內
    ，再犯前揭施用毒品罪，則檢察官對其提起公訴，即屬合法
    。
四、查海洛因係毒品危害防制條例第2 條第2 項第1 款所稱之第
    一級毒品。核被告甲○○所為，係犯同條例第10條第1 項之
    施用第一級毒品罪。其施用第一級毒品前後，持有第一級毒
    品之低度行為，為施用之高度行為所吸收，不另論罪。被告
    前有如事實欄所述之犯罪科刑及執行情形，此有臺灣高等法
    院被告前案紀錄表1 份在卷可稽，其於有期徒刑執行完畢後
    ，5 年以內再故意犯本罪，應依刑法第47條第1 項規定論以
    累犯，並加重其刑。爰審酌被告有如事實欄所述之施用毒品
    前科紀錄，經觀察勒戒執行完畢，並經判刑執行完畢，仍無
    法戒絕毒癮，再次漠視法令禁制而犯本罪，惟其施用毒品所
    生危害，實以自戕身心健康為主，對於他人生命、身體、財
    產等法益，尚無明顯而重大之實害，兼衡其犯罪後坦承犯行
    之態度等一切情狀，量處如主文所示之刑。又扣案之第一級
    毒品海洛因1 小包（淨重0.1810公克，取樣0.0020公克鑑定
    用罄，驗餘淨重0.1790公克），係被告被當場查獲之第一級
    毒品；又鑑定機關於鑑定時，雖將毒品與包裝分別秤重，然
    依鑑定機關之海洛因毒品純度定量分析鑑驗標準作業程序，
    係將包裝內之白色粉末（海洛因）取出裝於該局毒品檢驗用
    袋中進行海洛因純度定量分析，包裝則呈空袋形狀，但仍留
    有極微量白色粉末（海洛因）殘渣於塑膠袋中等情，則該包
    裝均並未與毒品完全析離；就本件毒品與包裝，均應依毒品
    危害防制條例第18條第1 項前段規定，諭知沒收銷燬之，又
    鑑定時經取樣鑑驗耗用之毒品，因已不存在，不得宣告沒收
    ，一併敘明。
據上論斷，應依刑事訴訟法第273 條之1 第1 項、第299 條第1
項前段，毒品危害防制條例第10條第1 項、第18條第1 項前段，
刑法第11條前段、第47條第1 項，判決如主文。
本案經檢察官簡志祥到庭執行職務。
中    華    民    國    99    年    3     月    31    日
                  刑事第一庭    法  官  連雅婷
以上正本證明與原本無異
如不服本判決應於送達後10日內向本院提出上訴狀
                                書記官  郭晉良
中    華    民    國    99    年    3     月    31    日
附錄本案論罪科刑法條全文：
毒品危害防制條例第10條
施用第一級毒品者，處 6 月以上 5 年以下有期徒刑。

司法院資訊處製作；財團法人民間司法改革基金會備份。
